【裁判字號】    99,易,320
【裁判日期】    991229
【裁判案由】    傷害
【裁判全文】
臺灣士林地方法院刑事判決               99年度易字第320號
公  訴  人  臺灣士林地方法院檢察署檢察官
被      告  吳偉豪
            梁天緯
            張詒成
上列被告因傷害案件，經檢察官提起公訴（99年度偵字第10265
號），本院判決如下：
    主  文
吳偉豪犯傷害罪，處拘役伍拾日，如易科罰金，以新臺幣壹仟元
折算壹日。
梁天緯、張詒成均無罪。
    事  實
一、吳偉豪、張詒成、梁天緯原均係聯安保全股份有限公司（下
    稱聯安公司）保全員，負責臺北市大同區市○○道○ 段205
    號京站百貨公司之保全工作，吳秋立則係千翔保全股份有限
    公司（下稱千翔公司）保全員，負責京站百貨公司外圍之保
    全工作。梁天緯於民國99年7 月10日20時30分許（起訴書誤
    為7 月11日上午7 時25分許），見吳秋立未依規定穿著便服
    ，而係著千翔公司制服進入聯安公司勤務區，遂上前攔阻，
    但吳秋立不服勸阻，與之發生口角，梁天緯因而向主管反應
    上情，並於隔日（11日）7 時許，由主管帶同梁天緯、吳偉
    豪、張詒成前往千翔公司副控室與千翔公司協調該次事件，
    惟吳秋立仍堅不認錯，雙方致生嫌隙。嗣吳偉豪、張詒成、
    梁天緯3 人於當日7 時25分許，騎乘機車正擬下班而行經臺
    北市○○街內側人行道時，適吳秋立亦在上址，吳偉豪遂上
    前理論，而在京站百貨公司Q1出口外之階梯，與之發生爭執
    ，詎吳秋立竟以腳踹向吳偉豪胸部，致吳偉豪滾下階梯，吳
    偉豪起身後，遂基於傷害他人身體之犯意，上前在該階梯與
    Q1出口間之平臺出手毆打吳秋立頭部及身體各處，張詒成、
    梁天緯上前勸架未果，致吳秋立受有眼眶閉鎖性骨折、左眼
    結膜下出血、頭部挫傷擦傷、左手挫傷擦傷、右肘挫傷等傷
    害。
二、案經吳秋立訴由臺北市政府警察局大同分局報告臺灣士林地
    方法院檢察署檢察官偵查起訴。
    理  由
壹、程序部分：
    本案所引用之供述及非供述證據，經本院依法踐行調查證據
    程序，當事人不爭執各該證據之證據能力，且亦查無依法應
    排除其證據能力之情形，是後述所引用證據之證據能力均無
    疑義，先予敘明。
貳、實體部分：
一、被告吳偉豪有罪部分：
  (一)經查：
  1.被告吳偉豪於前開時地出手毆打告訴人吳秋立成傷之犯罪事
    實，業據被告吳偉豪迭於警詢、偵訊、本院歷次準備期日及
    審理時坦承不諱，並經告訴人吳秋立、被告梁天緯、張詒成
    到庭陳明在卷，復有馬偕紀念醫院99年7 月11日驗傷診斷證
    明書、京站大樓99年7 月11日異常事件報告、99年7 月11日
    保全人員值勤事故處理回報報告2 紙、聯安公司99年7 月11
    日現場重大事故反應報告表2 紙（分見99年度偵字第10265
    號卷第9 頁、第25-29 頁）存卷可參，則被告吳偉豪前開自
    白應與事實相符，堪予採信。又本案雖未能取得現場監視錄
    影帶，惟事發後，證人即聯安公司斯時派駐於京站百貨公司
    之現場主管任為祥曾觀看該錄影帶畫面，依畫面所示，被告
    吳偉豪原係跟著告訴人上樓，但又滾到樓梯下方，此時同案
    被告張詒成、梁天緯始一同走上樓梯等情，已據證人任為祥
    於審理時證述無訛（見本院卷第46頁背面），核與被告吳偉
    豪、張詒成、梁天緯等人所述，係告訴人先以腳踹向被告吳
    偉豪胸部致其跌倒，被告吳偉豪始起身並出手毆打告訴人等
    情相符，是此部分犯罪事實，亦堪認定。
  2.綜上，本件事證明確，被告吳偉豪犯行洵堪認定，應依法論
    科。
  (二)核被告吳偉豪所為，係犯刑法第277 條第1 項之傷害罪。爰
    審酌被告吳偉豪僅因細故與告訴人吳秋立發生爭執，即出手
    毆打告訴人成傷，惟係告訴人先行挑釁，被告吳偉豪始出手
    還擊，且被告吳偉豪前未曾受刑之宣告，有臺灣高等法院被
    告前案紀錄表存卷可參，兼之被告吳偉豪始終坦承犯行，犯
    後態度良好，且雖曾嘗試與告訴人和解，然因雙方就和解金
    額無法達成共識而未果，以及被告之動機、犯罪手段、所生
    損害等一切情狀，量處如主文所示之刑，並諭知易科罰金之
    折算標準。
二、被告梁天緯、張詒成無罪部分：
  (一)公訴意旨略以：被告梁天緯、張詒成於99年7 月11日7 時25
    分許，與被告吳偉豪共同基於傷害他人身體之犯意聯絡，由
    被告吳偉豪、張詒成徒手毆打告訴人吳秋立受傷倒地，被告
    梁天緯則予以拉扯，致告訴人受有頭部、左手、右肘挫擦傷
    等傷害。因認被告張詒成、梁天緯與被告吳偉豪同涉刑法第
    277 第1 項之傷害罪。
  (二)按犯罪事實應依證據認定之，無證據不得認定其犯罪事實；
    又不能證明被告犯罪者，應諭知無罪之判決，刑事訟訴法第
    154 條第2 項、第301 條第1 項分別定有明文。次按認定犯
    罪事實所憑之證據，無論直接或間接證據，其為訴訟上之證
    明，須達於通常一般之人均不致有所懷疑，而得確信其為真
    實之程度者，始得據為有罪之認定，倘其證明尚未達到此一
    程度，而有合理之懷疑存在時，尚難為有罪之認定基礎，最
    高法院76年臺上字第4986號著有判例可資參照。
  (三)訊據被告梁天緯、張詒成均堅決否認涉有前開犯行，一致辯
    稱：當日雖上前勸架並試圖將2 人拉開，惟未出手毆打告訴
    人等語。經查：
  1.被告梁天緯、張詒成於當日僅在場勸架，並未動手毆打告訴
    人乙情，迭據被告吳偉豪於警詢、準備程序及審理時陳明在
    卷，而與被告2 人上開所辯相符；又告訴人雖向被告3 人提
    起傷害告訴，並稱係遭拳頭及安全帽毆傷，惟告訴人於偵訊
    時證稱：「（梁天緯是否有動手？）我被打在地上，不知人
    事，我不知道他有沒有動手」等語（見99年度偵字第10265
    號卷第39頁），嗣於本院審理時復證稱：「第一拳就被吳偉
    豪打下去」、「一個出力比較大力的就打一拳下去，我就不
    省人事....」、「我沒有辦法確認三個人都有打我，因為我
    被打第一拳就昏了」、「（為何你稱有三個人打你？）因為
    我的傷勢那麼嚴重，我認為打我的人一定不只一個人」、「
    那時候後來是手已經受傷了，我猜測是被安全帽打的，我自
    己並沒有看到手受傷的經過」等語（見本院卷第50-52 頁背
    面），足見告訴人僅能確知遭被告吳偉豪毆打，惟無法確定
    被告梁天緯、張詒成是否曾參與上揭毆打犯行，而係本諸其
    個人臆測，一併向被告梁天緯、張詒成提出本案告訴，準此
    ，是否得以告訴人前揭推測之詞，遽為不利於被告梁天緯、
    張詒成之認定，即屬有疑。
  2.次查，經質諸證人任為祥觀看現場監視器錄影帶之結果，證
    稱：因現場監視器錄影帶影像不甚清楚，雖看到5 、6 個人
    在現場之階梯上上下下推擠，最後有10餘人圍在現場，甚至
    擋住鏡頭，但不好判斷被告等人有無動手等語（見本院卷第
    45頁背面-46 頁背面），核與證人即千翔公司斯時前往負責
    勤務輔導之板橋分公司物管部副理劉智仁於審理中到庭證稱
    ：由現場監視器錄影帶翻拍畫面並無法看到動作，亦無法辨
    識動手者係何人或有幾人等語相符（見本院卷第48頁背面-4
    9 頁），是由本案現場監視器錄影帶所示畫面，亦無法確認
    被告梁天緯、張詒成有何動手毆打告訴人之情事。至於證人
    劉智仁於本案審理中固另證稱：經通報得悉被告3 人有拉扯
    爭執現象，遂前往現場查看，發現有3 人在場毆打已經倒地
    之告訴人等語，惟同時證稱：並無法確認動手之3 人究係何
    人，亦無法辨認該3 人中是否有試圖勸架之人，且對於在庭
    之被告3 人均無印象，亦未見有人持安全帽動手，又伊係由
    樓梯下方往上目擊事發經過，一上平台就趕快拉開其中1 人
    等語（見本院卷第48-49 頁背面），則由證人劉智仁前開證
    詞，亦無從認定被告梁天緯、張詒成確涉本件傷害犯行。況
    經質諸證人劉智仁何以能確認在場3 人都有動手，答稱：「
    我是看到三個人都圍著他（指告訴人）」等語，惟圍住告訴
    人與動手毆打，實屬二事，是證人劉智仁僅以現場有3 人圍
    住告訴人，即斷言告訴人係遭3 人毆打云云，容嫌速斷，無
    可採信。再依證人劉智仁於99年7 月11日出具之保全人員值
    勤事故處理回報報告以觀，其上係記載「有二名著便服猛打
    吳員」（見99年度偵字第10265 號卷第27頁），而與伊到庭
    證述目擊3 人毆打告訴人，拉開1 個，另外兩個還是繼續打
    等情有所出入（見本院卷第47頁背面），由上以觀，證人劉
    智仁上開證述內容前後不一，且顯有瑕疵，則自不得以證人
    劉智仁前述證詞，逕入被告梁天緯、張詒成於罪。
  3.綜上所述，公訴人所舉證據不足為被告梁天緯、張詒成有罪
    之積極證明，其闡明之證明方法，仍有合理之懷疑存在，無
    從說服本院形成被告2 人有罪之心證，基於罪疑有利被告之
    原則，自應從被告2 人有利之認定。此外，復查無其他積極
    證據足認被告2 人犯罪，揆諸首開說明，自應為被告梁天緯
    、張詒成無罪之諭知。
據上論斷，應依刑事訴訟法第284 條之1 、第299 條第1 項前段
、第301 條第1 項前段，刑法第277 條第1 項、第41條第1 項前
段，刑法施行法第1 條之1 第1 項、第2 項前段，判決如主文。
本案經檢察官葉乃瑋到庭執行職務。
中    華    民    國    99    年    12    月    29    日
                  刑事第三庭法  官   蘇怡文
以上正本證明與原本無異。
如不服本判決應於收受判決後10日內向本院提出上訴書狀，並應
應敘述具體理由。其未敘述上訴理由者，應於上訴期間屆滿後20
日內向本院補提理由書(均須按他造當事人之人數附繕本)「切勿
逕送上級法院」。
                            書記官  林宗勳
中    華    民    國    99    年    12    月    29    日
附錄本案所犯法條全文
中華民國刑法第277條第1項
(普通傷害罪)
傷害人之身體或健康者，處三年以下有期徒刑、拘役或一千元以
下罰金。

司法院資訊處製作；財團法人民間司法改革基金會備份。
